【裁判字號】    98,交聲,916
【裁判日期】    980630
【裁判案由】    聲明異議
【裁判全文】
臺灣高雄地方法院交通事件裁定         98年度交聲字第916號
原處分機關  交通部公路總局高雄區監理所
代  表  人  乙○○
異  議  人
即受處分人  甲○○
上列異議人即受處分人因違反道路交通管理處罰條例案件，對於
交通部公路總局高雄區監理所民國98年3 月30日所為之高監營裁
字第裁80-BB0000000號裁決聲明異議，本院裁定如下：
    主  文
異議駁回。
    理  由
一、原處分意旨略以：異議人即受處分人甲○○（下稱異議人）
    所有之車牌號碼061-CTP 號重型機車，於民國98年2 月8 日
    下午4 時33分許，經人騎乘，行經高雄市○○路與桂林路之
    有燈光號誌管制之路口時，闖越紅燈，為警逕行舉發，爰依
    道路交通管理處罰條例（下稱道交條例）第53條第1 項及第
    63條第1 項規定，裁處異議人罰鍰新臺幣（下同）1,800 元
    ，並記違規點數3 點之處分。而異議人於98年3 月30日收受
    上開裁決書後，於98年4 月2 日向原處分機關聲明異議，爰
    依法移送本院審理等情。
二、聲明異議意旨略以：伊沒有闖紅燈之意圖，當時伊前面有人
    在發傳單，後面有機車騎士想要右轉而一直按喇叭，伊不得
    不稍微往前，致越線停車，請撤銷闖紅燈之處分，改依越線
    停車處分，爰依法聲明異議等語。
三、按受處分人不服公路主管機關所為之處罰，得於接到裁決書
    之翌日起20日內，向管轄地方法院聲明異議，道交條例第87
    條第1 項定有明文。又逕行舉發者，應按已查明之資料填註
    車牌號碼、車輛種類、車主姓名及地址，並於舉發違反道路
    交通管理事件通知單（下稱舉發通知單）上方空白處加註逕
    行舉發之文字後，由舉發機關送達被通知人；違反道路交通
    管理事件行為人，未依規定自動繳納罰鍰，或未依規定到案
    聽候裁決，處罰機關應依違反道路交通管理事件統一裁罰基
    準表，於舉發通知單送達且逾越應到案期限60日之3 個月內
    ，逕行裁決之，違反道路交通管理事件統一裁罰基準及處理
    細則第11條第1 項第4 款、第44條第1 項亦分別定有明文。
    查本件舉發機關高雄市政府警察局交通警察大隊按違規採證
    照片，以高市警交相字第BB0000000 號舉發通知單逕行舉發
    本件交通違規事件後，按異議人之戶籍地址高雄縣鳳山市○
    ○路125 巷12號6 樓送達舉發通知單予異議人乙節，有該舉
    發通知單及其送達證書在卷可稽（見本院98年度交聲字第91
    6 號卷第16、22頁）。又原處分機關於98年3 月30日以高監
    營裁字第裁80-BB0000000號裁決裁處異議人上開處分，異議
    人於同日收受該裁決書後不服，於98年4 月2 日具狀向原處
    分機關聲明異議等情，有上開裁決書及其送達證書、聲明異
    議狀及其上公路總局高雄區監理所收文戳章在卷足參（見同
    上卷第3 至5 、8 至9 頁），未逾前開法定期間，是本件舉
    發、裁決及聲明異議之程序均屬合法，核先敘明。
四、次按道交條例所稱之車輛，指在道路上以原動機行駛之汽車
    （包括機器腳踏車）或以人力、獸力行駛之車輛；汽車駕駛
    人，行經有燈光號誌管制之交岔路口闖紅燈者，處1,800 元
    以上5,400 元以下罰鍰；汽車駕駛人有前開情形者，並予記
    違規點數3 點，道交條例第3 條第8 款、第53條第1 項、第
    63條第1 項第3 款分別定有明文。又車輛無視於紅燈警示，
    有穿越路口之意圖，而車身已伸入路口範圍亦視同闖紅燈；
    若僅伸越停止線而未達路口範圍者，則視為不遵守標線指示
    ，業據交通部82年4 月22日交路（82）字第009811號函釋在
    案。經查：
(一)本件異議人於前揭時間，騎乘上開重型機車，行經上開路口
    時，遇行向路口號誌紅燈亮起15.1秒後猶超越路口停止線，
    機車後輪位於行人穿越道較靠近停止線之一端，於紅燈亮起
    16秒後，機車後輪則位於行人穿越道較靠近路口之一端，車
    頭駛離行人穿越道等情，為異議人所不爭執，復有高雄市政
    府警察局交通警察大隊98年4 月13日高市警交三字第098001
    1013號函及所附違規採證彩色相片2 張可證（見同上卷第15
    至15-2頁），堪以認定。又自上開採證照片觀之，上開機車
    遇行向路口號誌紅燈亮起15.1秒時，整體車身已越過停止線
    ，進入行人穿越道上，而於紅燈亮起16秒時，車頭甚已駛離
    行人穿越道，僅餘後輪在行人穿越道上，整體車身顯已伸入
    路口範圍無疑，揆諸前揭說明，自屬闖紅燈之行為無訛。
(二)異議人固以前揭情詞置辯，而依採證照片所顯示，異議人所
    騎乘機車旁固有一名身穿外套之女子正散發傳單，惟該名散
    發傳單之女子所在處不僅位在異議人機車後方，且與異議人
    之間尚隔有另一部機車，並無何跡象顯示異議人因此被迫往
    前騎越過停止線並進入行人穿越道，異議人執此為據，不足
    採信。又縱當時異議人當時後方之車輛欲紅燈右轉而按鳴喇
    叭，異議人亦無讓道之義務，異議人此部分所辯，亦難資為
    對其有利之認定。
五、綜上所述，異議人於上開時、地，有闖越紅燈之交通違規行
    為，事證明確，原處分機關援引道交條例第53條第1 項及第
    63條第1 項第3 款規定，裁處異議人罰鍰1,800 元，並記違
    規點數3 點之處分，並無違誤。本件聲明異議為無理由，應
    予駁回。
六、依道路交通案件處理辦法第19條，裁定如主文。
中    華    民    國    98    年    6     月    30    日
                  交通法庭  法  官  毛妍懿
以上正本證明與原本無異。
如不服本裁定，應於收受送達後5 日內向本院提出抗告狀。
中    華    民    國    98    年    6     月    30    日
                            書記官  林晏光


司法院資訊處製作；財團法人民間司法改革基金會備份。
